臺灣高等法院刑事判決　　　　　　　　96年度上訴字第4625號
上　訴　人
即　被　告　甲○○
　　　　　　　　　　之1
選任辯護人　林財生律師
上列上訴人因違反槍砲彈藥刀械管制條例案件，不服臺灣板橋地
方法院96年度訴字第2126號，中華民國96年9月19日第一審判決
（起訴案號：臺灣板橋地方法院檢察署96年度偵字第10329號）
，提起上訴，本院判決如下：
    主  文
原判決撤銷。
甲○○未經許可，寄藏可發射子彈具有殺傷力之改造槍枝，處有
期徒刑年，併科罰金新臺幣萬元，罰金如易服勞役，以新臺
幣壹仟元折算壹日，減為有期徒刑壹年陸月，併科罰金新臺幣壹
萬伍仟元，罰金如易服勞役，以新臺幣壹仟元折算壹日。扣案可
發射子彈具殺傷力之仿ＷＡＬＴＨＥＲ廠ＰＰＫ／Ｓ型半自動手
槍製造之改造手槍壹枝（含彈匣壹個，槍枝管制編號00000
00000號）沒收。
    事  實
一、甲○○明知可發射子彈具有殺傷力之改造槍枝，係槍砲彈藥
    刀械管制條例第4條第1項第1款所列管之槍砲，非經中央主
    管機關許可，不得無故持有、寄藏之，竟基於寄藏可發射子
    彈具有殺傷力之改造槍枝之犯意，於民國95年6月下旬某日
    ，在臺北縣五股鄉○○路102之3號「世展交通器材有限公司
    」工廠內，受張聖銘（另案經臺灣士林地方法院檢察署通緝
    中）所託，代為保管具有殺傷力之仿WALTHER廠PPK/S型半自
    動手槍製造之改造手槍1枝（含彈匣1個，槍枝管制編號0000
    000000號），並將上開槍枝藏放在上址工廠左側工作室之木
    製抽屜內，旋未經許可，無故寄藏上開具殺傷力之改造槍枝
    。嗣因臺北縣政府警察局蘆洲分局刑事組偵查人員於95年12
    月間偵辦鄭文萍遭人殺害之命案進行監聽時，發現該命案涉
    嫌人張聖銘於案發後曾撥打電話向甲○○「調車子」等情，
    俟甲○○、綽號「百九」之朱偉誠於95年12月21日主動到蘆
    洲分局偵查隊說明時，於未被有偵查權之公務員或機關發覺
    其受張聖銘之託寄藏可發射子彈具有殺傷力改造槍枝之犯行
    前，並不逃避接受裁判而自行向員警自首，且於同日晚間23
    時許主動帶同警方前往上址工廠左側工作室之木製抽屜內起
    獲上開改造槍枝1枝（含彈匣1個）及不具殺傷力之土造子彈
    2顆（原扣案2顆，經試射擊發1顆，餘1顆），而查悉上情。
二、案經臺北縣政府警察局蘆洲分局報請臺灣士林地方法院檢察
    署呈轉臺灣高等法院檢察署令轉臺灣板橋地方法院檢察署檢
    察官偵查起訴。
    理  由
壹、程序方面：
    本件認定事實所引用之本件卷內所有卷證資料（包含證人朱
    偉誠於警詢之供述、臺北縣政府警察局蘆洲分局搜索扣押筆
    錄、扣押物品目錄表、臺北縣政府警察局槍枝初步檢視報告
    表、內政部警政署刑事警察局96年1月10日刑鑑字第0960001
    134號槍彈鑑定書、物證等證據），並無證據證明係公務員
    違背法定程序所取得，且被告及其辯護人於原審審理時即對
    檢察官所提出之證據方法之證據能力均不爭執，並於本院審
    判期日對本院提示之卷證亦均陳明沒意見等語，況卷內之文
    書證據，亦無刑事訴訟法第159條之4之顯有不可信之情況與
    不得作為證據之情形，從而，依刑事訴訟法第159條至159條
    之5之規定，本件認定事實所引用之本件卷證所有證據，均
    有證據能力，合先敘明。
貳、實體方面：
一、上揭事實，業據被告於警詢、原審偵審中及本院審理時均坦
    承不諱，並有查獲現場照片、被告於警局指認之張聖銘照片
    在卷可稽。此外，復有改造槍枝1枝（含彈匣1個）扣案為憑
    ，足徵被告上開自白核與事實相符，堪以採信。被告雖辯稱
    ：上開扣案之槍枝並無殺傷力云云，但上開改造槍枝，經送
    內政部警政署刑事警察局鑑定之結果認為：「送鑑改造手槍
    壹枝（槍枝管制編號0000000000號），認係由仿WALTHER廠P
    PK/S型半自動手槍製造之槍枝，換裝土造金屬槍管而成之改
    造手槍，機械性能良好，可擊發適用子彈，認具殺傷力」等
    語，有該局96年1月10日刑鑑字第0960001134號槍彈鑑定書
    一份在卷可稽，足見上開槍枝係經改造，可供擊發適用子彈
    使用具有殺傷力，被告所辯前開槍枝無殺傷力云云，無非空
    言，不足採信。
二、證人即時任臺北縣政府警察局蘆洲分局偵查隊小隊長之陳建
    旭（現任汐止分局警備隊巡佐）於原審審理中證稱：警方於
    95年12月間偵辦案外人鄭文萍遭人殺害之命案進行監聽時，
    發現該命案涉嫌人張聖銘於案發後曾撥打電話向被告甲○○
    「調車子」等情，俟被告甲○○、綽號「百九」之朱偉誠於
    95年12月21日主動到蘆洲分局偵查隊說明時，經該分局偵查
    人員隔離訊問時，朱偉誠於小隊長陳建旭詢問時先供述張聖
    銘與被告甲○○於電話中所稱調「車子」，係指調取「槍枝
    」之意，警方再另行詢問被告甲○○時，其始供述受張聖銘
    所託而寄藏上開改造之槍枝，並主動帶同警方前往上址起獲
    上開改造槍枝云云，惟按刑法第62條所定之自首，以對於未
    發覺之罪自首而受裁判為必要。所謂發覺，不以有偵查犯罪
    權之機關或人員確知其人犯罪無誤為必要，如依確切之根據
    ，得為合理之可疑者，即得謂為已發覺，最高法院固著有72
    年度台上字第641號判例意旨可資參照，惟若有偵查犯罪權
    之機關或人員，雖有懷疑，但其懷疑僅屬臆測而無根據，即
    不能謂為發覺，此時行為人自白其犯行並受裁判，當符自首
    之要件。又「槍砲彈藥刀械管制條例第十八條第一項係規定
    犯該條例之罪而自首，始能減輕或免除其刑。又同條第四項
    係規定自白之情形，必須於偵查或審判中自白，並供述全部
    槍械、彈藥之來源及去向，因而查獲或因而防止重大危害治
    安事件之發生者，始能減免其刑。該條第四項既謂「並」供
    述全部槍砲、彈藥、刀械之來源『及』『去向』，自係指已
    將槍械、彈藥移轉予他人持有之情形而言，不包括仍為自己
    持有之情形在內，此觀同條第一項後段係指已移轉他人持有
    之情形始有『去向』自明。」。經查，本案被告甲○○與證
    人朱偉誠於95年12月21日主動到蘆洲分局偵查隊說明時，經
    該分局員警隔離訊問，其中證人朱偉誠於當日共計製作2次
    筆錄，第一次筆錄（95年12月21日19時32分至22時25分止）
    僅證稱：伊於95年12月5日綽號阿聖之男子告知持槍射殺案
    外人鄭文萍，且伊不知作案之槍枝來源及藏放處，並無證稱
    被告藏放槍枝，有95年12月21日朱偉成第一次調查筆錄在卷
    為憑（見偵字1788卷第26至32頁），迨至第二次製作筆錄（
    95年12月22日零時48分至1時20分止）時始證稱：警方所起
    獲之槍枝與綽號阿聖之男子射殺鄭文萍所持之槍枝不同，伊
    於4、5個月前在甲○○工廠，看過警方所起獲之銀色手槍等
    語（見同上卷第34頁），觀之上開筆錄，並無如證人陳建旭
    所證稱經詢問證人朱偉誠時，證人朱偉誠先供述張聖銘與被
    告甲○○於電話中所稱調「車子」，係指調取「槍枝」之記
    載，且證人朱偉誠於第一次警詢時亦無證稱被告甲○○有藏
    放槍枝，而係於警方查獲被告甲○○所寄藏之槍枝，始詢問
    證人朱偉誠是否見過被告甲○○所寄藏之槍枝，已見證人陳
    建旭所言與卷證事實不符。況被告甲○○於當日總計製作3
    次筆錄，其中第三次筆錄係於95年12月21日23時55分許開始
    製作，該筆錄即記載：「（經你帶同警方至工廠起出何物？
    起獲時間為何？藏放於何處？尚有藏放何不法物品？）當場
    在我工廠（五股鄉○○路102-3號）內起獲西瓜刀及改造手
    槍乙把，改造子彈2發。起獲時間是95年12月21日23時3分。
    藏在工廠大門進去靠左處工作室的木櫃抽屜裡。沒有了。」
    等語，有該筆錄在卷為憑（見同上卷第22頁），是以警方係
    於95年12月21日23時3分即查獲被告甲○○所藏放之槍枝，
    其時間點顯係在製作證人朱偉誠第二次筆錄之前，而在此之
    前，縱認證人陳建旭懷疑被告藏放槍枝，但無其他證據證明
    有偵查犯罪職權之公務員已發覺被告甲○○確有藏放槍枝，
    揆諸上揭說明，被告甲○○於犯罪發覺前即已主動供認犯行
    ，並主動帶同警方前往上址工廠左側工作室之木製抽屜內起
    獲所寄藏之全部槍枝，且接受裁判，自與刑法第62條前段規
    定自首之要件相符，應依該條但書適用槍砲彈藥刀械管制條
    例第18條第4項所規定減輕或免除其刑。
三、綜上所述，本件事證明確，被告犯行，洵堪認定。
四、按「寄藏手槍罪為繼續犯，於其終止寄藏之前，犯罪行為仍
    在繼續實施之中，其間法律縱有變更，但其行為既繼續實施
    至新法施行以後，自無行為後法律變更之可言」（最高法院
    89年度台非字第186號判決採同一意旨）。本件被告於95年6
    月下旬某日起，未經許可而寄藏前開具有殺傷力之改造槍枝
    ，至95年12月21日因自首為警查獲而接受裁判等情，業據被
    告供承在卷，並有扣押物品目錄表在卷可稽，是揆諸上開說
    明，被告寄藏而持有上開槍枝之行為繼續中，刑法固於94年
    2月2日修正公布，且於95年7月1日施行，但不生行為後法律
    變更，應無新舊法比較之問題，本件自應適用被告寄藏行為
    終止時即被告為警查獲扣案槍枝時之法律予以論處。是核被
    告所為，係犯槍砲彈藥刀械管制條例第8條第4項之未經許可
    寄藏可發射子彈具殺傷力之改造槍枝罪。又寄藏之性質當然
    包含有持有之行為，持有行為為高度之寄藏所吸收，自不再
    就「持有」改造槍枝部分以予論科。又被告在其上開犯行未
    為任何有偵查犯罪職權之公務員發覺前，不逃避接受裁判而
    當場向警員自首，並主動帶警方前往上址工廠左側工作室之
    木製抽屜內起獲住處內取出改造手槍，是被告既已向該管公
    務員申述犯罪事實，而不逃避接受裁判，已合於刑法第62條
    前段所定對於未發覺之犯罪自首而接受裁判之要件，依槍砲
    彈藥刀械管制條例第18條第1項前段規定減輕其刑，又犯槍
    砲彈藥刀械管制條例第8條第4項之未經許可寄藏可發射子彈
    具殺傷力之改造手槍罪，雖屬中華民國九十六年罪犯減刑條
    例第3條第1項第4款所列之罪，但其符合自首之規定，合於
    上開減刑條例第6條之減刑條件，應依上開罪犯減刑條例第2
    條第3項之規定，減輕其刑2分之1，並依法遞減之。
五、原審因予論罪科刑，固非無見。惟查：被告之行為已符合刑
    法第62條自首之規定，已如上述，自應依刑法第62條但書規
    定適用槍砲彈藥刀械管制條例第18條第4項所規定減輕或免
    除其刑，再依中華民國九十六年罪犯減刑條例第6條減刑條
    件，減輕其刑2分之1，乃原判決逕認被告之行為與刑法第62
    條前段之規定不符，已有違誤。被告上訴意旨，執此指摘原
    判決不當，為有理由，自應由本院將原判決撤銷改判。爰審
    酌被告犯罪之動機、目的、手段，其寄藏具殺傷力之改造槍
    枝對於社會秩序所生之危害，兼衡被告之智識程度，暨其犯
    後之態度等一切情狀，量處有期徒刑3年，併科罰金新台幣3
    萬元，並諭知罰金如易服勞役之折算標準，再依中華民國九
    十六年罪犯減刑條例減為有期徒刑1年6月，併科罰金新臺幣
    15,000萬元，並諭知罰金如易服勞役之折算標準，以資懲儆
    。又扣案可發射子彈具殺傷力之改造槍枝1枝（含彈匣1個，
    槍枝管制編號0000000000號），屬違禁物，不問屬於犯人與
    否，應依刑法第38條第1項第1款之規定宣告沒收。另扣案之
    土造子彈2顆（原扣案2顆，經試射擊發1顆，餘1顆），均係
    土造子彈（具直徑7.8mm金屬彈頭），經採樣1顆試射，無法
    擊發，認不具殺傷力，有內政部警政署刑事警察局96年1月1
    0日刑鑑字第0960001134號槍彈鑑定書一份在卷為憑，均非
    屬違禁物或供犯罪所用之物，乃不予宣告沒收。
據上論斷，應依刑事訴訟法第第369條第1項前段、第364條、第2
99條第1項前段，槍砲彈藥刀械管制條例第8條第4項、第18條第4
項，刑法第11條前段、第42條第3項前段、第38條第1項第1款，
中華民國九十六年罪犯減刑條例第2條第1項第3款、第6條、第7
條，判決如主文。
本案經檢察官李金定到庭執行職務。
中　　華　　民　　國　　96　　年　　12　　月　　12　　日
                  刑事第十九庭審判長法　官  尤豐彥
                                    法　官  洪昌宏
                                    法　官  黃金富
以上正本證明與原本無異。
如不服本判決，應於收受送達後十日內向本院提出上訴書狀，其
未敘述上訴之理由者並得於提起上訴後十日內向本院補提理由書
（均須按他造當事人之人數附繕本）。
                                    書記官  楊秋鈴
中　　華　　民　　國　　96　　年　　12　　月　　12　　日
附錄：本案論罪科刑法條全文
槍砲彈藥刀械管制條例第八條：
未經許可，製造、販賣或運輸鋼筆槍、瓦斯槍、麻醉槍、獵槍、
空氣槍或第四條第一項第一款所定其他可發射金屬或子彈具有殺
傷力之各式槍砲者，處無期徒刑或五年以上有期徒刑，併科新臺
幣一千萬元以下罰金。
未經許可，轉讓、出租或出借前項所列槍枝者，處五年以上有期
徒刑，併科新臺幣一千萬元以下罰金。
意圖供自己或他人犯罪之用，而犯前二項之罪者，處無期徒刑或
七年以上有期徒刑，併科新臺幣一千萬元以下罰金。
未經許可，持有、寄藏或意圖販賣而陳列第一項所列槍枝者，處
三年以上十年以下有期徒刑，併科新臺幣七百萬元以下罰金。
第一項至第三項之未遂犯罰之。
